臺灣板橋地方法院民事裁定　　　　　　　　100年度法字第7號
聲　請　人　陳美華
上列聲請人聲請為相對人東方電器有限公司選任臨時管理人事件
，本院裁定如下：
    主  文
聲請駁回。
聲請程序費用由聲請人負擔。
    理  由
一、按董事會不為或不能行使職權，致公司有受損害之虞時，法
    院因利害關係人或檢察官之聲請，得選任一人以上之臨時管
    理人，代行董事長及董事會之職權，公司法第208 條之1 第
    1 項前段定有明文。又前揭規定，依公司法第108 條第4 項
    規定，於有限公司之董事準用之。又聲請選任臨時管理人，
    應以書面表明董事會不為或不能行使職權，致公司有受損害
    之虞之事由，並釋明之，非訟事件法第183 條第2 項亦有明
    文可參。惟依公司法第208 條之1 之規定於民國90年11月12
    日新增訂之理由，係指公司因董事死亡、辭職或當然解任，
    致董事會無法召開行使職權，或董事全體或大部分均遭法院
    假處分不能行使職權之情況下，為股東權益及國內經濟秩序
    ，始增訂之。而揆諸法文之旨趣，既定為臨時管理人，自係
    指該法人有急切需要董事親自處理之具體事項，因董事不能
    行使職權，致法人有受損害之虞時，始有選任臨管理人代為
    行使董事職權之必要，否則依正常程序選任或解任董事，或
    依公司法第108 條第2 項規定互推代理人即可。
二、本件聲請意旨略以：相對人東方電器有限公司（下稱東方公
    司）之負責人現為陳益隆，因母親陳月霞為東方公司股東，
    長年肝病，身體不適，於99年7 月19日住院，情況較好後，
    於99年8 月2 日出院，出院後住於北投春天飯店，但又於99
    年8 月13日慢性病續發性感染發燒咳嗽，再度入院，8 月21
    日至24日因病情嚴重不能言語，於24日插管治療及洗腎治療
    ，25日進加護病房，期間均沒有意識，於99年9 月1 日過世
    。於99年8 月，聲請人及大哥陳祚昌曾想與東方公司負責人
    陳益隆於公司6 樓商談，但陳益隆說要去看醫，後聲請人即
    陪其去看醫，看醫後，於三重區○○○路一家咖啡館洽談（
    內容為另一家公司之配合找洪小姐及母親事宜，但未清楚說
    明任何做法），至晚上12點左右，其員工餐廳均有看到，但
    其於隔天早上即不告而別去香港。大哥陳祚昌及公司員工王
    瑞均還與其在去香港時之桃園機場碰面，一番爭執，3 人分
    不同班機即去香港，但陳益隆即不再聯繫，後陳祚昌、陳美
    慧、陳永順於三重慈湖派出所報案後，於母親陳月霞過世後
    即登報失蹤人口。因公司執行業務之需要，母親陳月霞過世
    至今已有4 個多月，且於99年10月12日陳益隆委任律師來函
    ，陳月霞之繼承人應有6 位：陳祚昌、陳益隆、陳美華、陳
    永順、陳美慧、陳永安等股份繼承問題。故聲請選任東方公
    司臨時管理人，以利公司作業等語。
三、經查：相對人東方公司之董事為陳益隆1 人，股東為陳益隆
    、陳月霞、陳永安3 人，而陳月霞已於99年9 月1 日過世，
    聲請人及陳祚昌、陳益隆、陳永順、陳美慧、陳永安為其繼
    承人之事實，固據聲請人提出東方公司變更登記表影本、陳
    月霞死亡證明書影本各1 份、戶籍謄本影本4 紙為證，堪信
    為真。惟聲請人本件聲請為東方公司選任臨時管理人，僅泛
    稱：陳益隆於99年8 月間不告而別去香港，不再聯繫，因公
    司執行業務之需要，陳月霞過世已4 個多月，99年10月12日
    陳益隆委任律師來函，陳月霞之繼承人應有6 位：陳祚昌、
    陳益隆、陳美華、陳永順、陳美慧、陳勇安等股份繼承問題
    等語，並未具體表明及提出證據釋明陳益隆有何不為或不能
    行使董事職權，致東方公司有受損害之虞時之情事。且依聲
    請人上開所陳及所提律師函影本，陳益隆於99年10月12日尚
    有委任律師發函予聲請人，並無失蹤之情事，客觀上亦無不
    能行使職權之情形存在。至聲請與陳益隆等人雖均為陳月霞
    之繼承人，然其等就陳月霞於東方公司出資之繼承，依民法
    第1147條、第1148條第1 項前段規定，於被繼承人陳月霞死
    亡時，即當然承受被繼承人陳月霞財產上之一切權利義務，
    此與東方公司董事之職務無關。
四、綜上所述，聲請人就相對人東方公司之董事陳益隆有何不為
    或不能行使職權，致公司有受損害之虞之情事，既未具體表
    明並提出證據釋明，則其逕行請求選任臨時管理人，於法未
    合，應予駁回。
五、爰依非訟事件法第21條第2 項，民事訴訟法第95條、第78條
    ，裁定如主文。
中    華    民    國   100    年    1     月    27    日
                  民事第一庭    法  官  黃信樺
以上正本係照原本作成
如對本裁定抗告須於裁定送達後10日內向本院提出抗告狀，並應
繳納抗告費新台幣1,000元整。
中    華    民    國   100    年    1     月    27    日
                                書記官  李佳靜